【裁判字號】    99,易,3453
【裁判日期】    991230
【裁判案由】    毒品危害防制條例
【裁判全文】
臺灣板橋地方法院刑事判決              99年度易字第3453號
公  訴  人  台灣板橋地方法院檢察署檢察官
被      告  何世國
上列被告因毒品危害防制條例案件，經檢察官聲請簡易判決處刑
（99年度毒偵字第6951號），本院認不宜以簡易判決處刑，改依
通常程序審理，被告於本院準備程序中就被訴事實為有罪之陳述
，經本院合議庭裁定由受命法官獨任依簡式審判程序審理，判決
如下：
    主  文
何世國持有第二級毒品純質淨重二十公克以上，累犯，處有期徒
刑捌月。扣案之甲基安非他命捌包（驗前總毛重貳拾陸點柒玖公
克、驗前總純質淨重貳拾點肆柒公克）併同難以與之析離之包裝
袋，均沒收銷燬之。扣案電子磅秤壹台、分裝袋肆拾個，均沒收
。
    犯罪事實
一、何世國前於民國91年間因詐欺案件，經本院以97年度訴更字
    第2號判處有期徒刑1年，經減刑為有期徒刑6月確定；又因
    施用毒品案件，經本院以95年度簡字第578 號判處有期徒刑
    5 月、3 月，合併定應執行刑為有期徒刑7 月確定；再因違
    反槍砲彈藥刀械管制條例案件，經台灣高等法院以94年度上
    訴字第3220號判處有期徒刑1 年2 月確定，上開各罪合併定
    應執行刑為有期徒刑2 年確定，於98年9 月22日縮刑期滿執
    行完畢。猶不知悔改，明知甲基安非他命係毒品危害防制條
    例第2 條第2 項第2 款所規定之第二級毒品，不得非法持有
    ，竟基於持有第二級毒品甲基安非他命純質淨重20公克以上
    之犯意，於99年8 月29日20時許，在新北市○○區○○路特
    力屋附近，以新臺幣（下同）2 萬2 千元之代價，購買第二
    級毒品甲基安非他命8 包（驗前總毛重26.79 公克、驗前總
    純質淨重20.47 公克）後無故持有之。嗣於99年8 月30日1
    時許，何世國駕駛車牌號碼3702-A2 號自用小客車，行經臺
    北縣板橋市○○路○ 段29巷底，為警盤檢而查獲，並扣得第
    二級毒品甲基安非他命8 包（驗前總毛重26.79 公克、驗前
    總純質淨重20.47 公克）、第一級毒品海洛因4 包（純質淨
    重1.19公克）（所涉持有第一級毒品海洛因及第二級毒品甲
    基安非他命之罪嫌，另行簽分偵辦）、吸食器1 個、電子磅
    秤1 台、分裝袋40個等物，經警方採集何世國之尿液送鑑驗
    結果，呈第二級毒品甲基安非他命於人體代謝後之安非他命
    、甲基安非他命陽性反應，因而查悉上情。
二、案經臺北縣政府警察局板橋分局移送臺灣板橋地方法院檢察
    署檢察官聲請簡易判決處刑。
    理  由
一、本件被告何世國所犯並非死刑、無期徒刑、最輕本刑為三年
    以上有期徒刑之罪或高等法院管轄第一審案件，而其於準備
    程序進行中，先就被訴事實均為有罪之陳述，經法官告知簡
    式審判程序之旨，並聽取公訴人及被告之意見後，本院認適
    宜改依簡式審判程序進行，爰依刑事訴訟法第273 條之1 第
    1 項、第284 條之1 規定，由本院改進行簡式審判程序，合
    先敘明。
二、上揭事實，業據被告於本院審理時坦承不諱，當場於被告所
    駕駛之上開自小客車左側車門處查扣之白色晶體8 包，經送
    請內政部警政署刑事警察局鑑定結果，檢出第二級毒品甲基
    安非他命成分，純度約97％，驗前總毛重26.79 公克、驗前
    純質淨重共計20.47 公克，有台北縣政府警察局板橋分局搜
    索扣押筆錄、扣押物品目錄表、刑事警察局99年10月19日刑
    鑑字第0990139532號鑑定書1 紙在卷可憑；被告為警採尿送
    驗結果，尿液中亦呈第二級毒品甲基安非他命於人體代謝後
    之安非他命、甲基安非他命陽性反應，有台灣檢驗科技股份
    有限公司99年9 月17日濫用藥物檢驗報告1 份在卷可參。此
    外，復有被告購買上開甲基安非他命時使用之電子磅秤1 台
    、分裝袋40個扣案可資佐證，本件事證明確，被告犯行堪予
    認定，應予依法論科。
三、按最高法院歷年來針對罪數問題乃建立所謂「吸收犯」之理
    論（最高法院93年度台上字第6502號判決參照），且其類型
    亦非專以高度行為吸收低度行為一類為限，尚包括全部行為
    吸收部分（階段）行為等。又所謂高度行為吸收低度行為，
    乃係基於法益侵害之觀點，認為當高度行為之不法內涵足以
    涵蓋低度行為時，方得論以吸收犯。98年5 月20日修正（並
    自公布後六個月施行）之毒品危害防制條例既將同屬持有毒
    品行為之處罰依數量多寡而分別以觀，顯見立法乃係有意以
    持有毒品數量作為評價持有毒品行為不法內涵高低之標準，
    並據此修訂持有毒品罪之法定刑，俾使有所區隔。因此吾人
    應可推知當行為人持有毒品數量達法定標準以上者，由於此
    舉相較於僅持有少量毒品之不法內涵較高、法定刑亦隨之顯
    著提升，縱令行為人係為供個人施用而1 次購入，由於該等
    行為不法內涵非原本施用毒品行為所得涵蓋，自不得拘泥於
    以往施用行為吸收持有行為之既定見解，應本諸行為不法內
    涵高低行為判斷標準，改認持有法定數量以上毒品之行為屬
    高度行為而得吸收施用毒品行為，或逕認施用毒品之輕行為
    當為持有超過法定數量毒品之重行為所吸收，方屬允當，至
    於持有海洛因未達10公克之情形，毒品危害防制條例第11條
    第1 項既另有處罰規定，與持有達10公克以上即屬不同犯罪
    ，則持有海洛因未達10公克，並有施用犯行，仍由施用行為
    吸收持有之低度行為，兩者並無扞格之處（臺灣高等法院暨
    所屬法院98年法律座談會刑事類提案第15號意旨參照）。查
    本案被告所持有之甲基安非他命純質淨重既逾20公克，並又
    進而施用之，揆諸上開說明，被告此部分所為，係犯毒品危
    害防制條例第11條第4 項之持有第二級毒品純質淨重20公克
    以上之罪。原聲請簡易判決處刑意旨認被告所為，係犯毒品
    危害防制條例第10條第2 項之施用第2 級毒品甲基安非他命
    罪，其施用前後持有第2 級毒品甲基安非他命之低度行為，
    為施用之高度行為所吸收，不另論罪，即有未洽，惟業經蒞
    庭檢察官當庭變更起訴法條（見本院審理筆錄），並經本院
    當庭諭知被告，本院自得就該犯罪事實一併審究。被告有如
    犯罪事實欄所示刑案之執行情形，此有台灣高等法院被告全
    國前案紀錄表在卷可按，其受有期徒刑之執行完畢後，5 年
    內再犯本案有期徒刑以上之罪，為累犯，應依刑法第47條第
    1 項之規定加重其刑。爰審酌被告前經觀察、勒戒及強制戒
    治後，仍未能戒斷其施用毒品之惡習，惟其犯後坦承其過，
    態度尚稱良好，且其所持有之甲基安非他命純質淨重雖逾20
    公克，惟僅係供己施用，且核施用毒品屬於自殘行為，犯罪
    手段尚屬輕微，兼衡其犯罪動機、目的、生活狀況、智識程
    度、所生危害等一切情狀，量處如主文所示之刑，以資懲儆
四、扣案之甲基安非他命8 包（驗前總毛重26.79 公克、驗前總
    純質淨重20.47 公克，外包裝因與毒品甲基安非他命相結合
    無從析離而應視為毒品），均屬毒品危害防制條例所稱之第
    二級毒品，應依該條例第18條第1 項前段宣告沒收銷燬之；
    另扣案電子磅秤1 台及分裝袋40個，係被告購入甲基安非他
    命以持有時所使用之物，業據其供述在卷，爰依刑法第38條
    第1 項第2 款宣告沒收。至其餘扣案吸食器1 個，因無證據
    證明與本案有關，且非屬違禁物，爰不另宣告沒收，附此敘
    明。
五、依刑事訴訟法第452 條、第273 條之1 第1 項、第299 條第
    1 項前段，毒品危害防制條例第11條第4 項、第18條第1項
    前段，刑法第11條、第47條第1 項、第38條第1 項第2 款，
    判決如主文。
中    華    民    國    99    年    12    月    30    日
                 刑事第二十三庭法  官   陳姵君
以上正本證明與原本無異。
如不服本判決應於收受判決後10日內向本院提出上訴書狀，並
應敘述具體理由。其未敘述上訴理由者，應於上訴期間屆滿後
20日內向本院補提理由書（均須按他造當事人之人數附繕本）
「切勿逕送上級法院」。
                                書記官  曾馨嬋
中    華    民    國    99    年    12    月    30    日
附錄本案論罪法條：
毒品危害防制條例第11條
持有第一級毒品者，處 3 年以下有期徒刑、拘役或新臺幣 5 萬
元以下罰金。
持有第二級毒品者，處 2 年以下有期徒刑、拘役或新臺幣 3 萬
元以下罰金。
持有第一級毒品純質淨重十公克以上者，處 1 年以上 7 年以下
有期徒刑，得併科新臺幣 1 百萬元以下罰金。
持有第二級毒品純質淨重二十公克以上者，處 6 月以上 5 年以
下有期徒刑，得併科新臺幣 70 萬元以下罰金。
持有第三級毒品純質淨重二十公克以上者，處 3 年以下有期徒
刑，得併科新臺幣 30 萬元以下罰金。
持有第四級毒品純質淨重二十公克以上者，處 1 年以下有期徒
刑，得併科新臺幣 10 萬元以下罰金。
持有專供製造或施用第一級、第二級毒品之器具者，處 1 年以
下有期徒刑、拘役或新臺幣 1 萬元以下罰金。

司法院資訊處製作；財團法人民間司法改革基金會備份。
